臺灣新竹地方法院刑事判決　　　 　　　 96年度簡上字第53號
上　訴　人
即　被　告　甲○○
上列上訴人即被告因過失傷害案件，不服本院簡易庭民國96年度
竹簡字第293 號96年2 月7 日第一審判決（聲請簡易判決處刑案
號：臺灣新竹地方法院檢察署95年度調偵字第219 號），提起上
訴，本院管轄之第二審合議庭判決如下：
    主  文
原判決撤銷。
甲○○因過失傷害人，處有期徒刑肆月，如易科罰金，以銀元參
佰元即新臺幣玖佰元折算壹日；減為有期徒刑貳月，如易科罰金
，以銀元參佰元即新臺幣玖佰元折算壹日；緩刑貳年。
    事  實
一、甲○○領有適當之駕駛執照，於民國94年11月8 日7 時55分
    許駕駛車牌號碼JZ－4046號自用小客車，沿新竹市○○路由
    西向東往市區方向行駛，途經新竹市○○路、竹光路交岔路
    口時，明知駕駛車輛應注意車前狀況，並隨時採取必要之安
    全措施，且應注意行駛至交岔路口應遵守燈光號誌之指揮，
    於路口號誌顯示黃燈即俗稱路口淨空時段，猶須留意交岔路
    口處人車動態，妥慎穿越道路，而依當時情形天氣晴朗，日
    間自然光線，道路係柏油路面、乾燥無缺陷，亦無障礙物，
    視距良好，並無不能注意之情形，竟仍疏未注意及此，見其
    行車方向號誌將由綠燈變換成黃燈時，竟未減速，反冒然加
    速前進欲通過該路口，於行經路口中央時其行向號誌已變換
    為黃燈，適有乙○○騎乘車牌號碼JS5 －982 號重型機車沿
    竹光路由南往北方向行經至該路口，亦疏未注意車前狀況及
    採取必要之安全措施，即貿然通過該路口，甲○○所駕駛上
    開自小客車右側車門因而與乙○○所騎乘之上開機車車頭發
    生擦撞，致乙○○人車倒地，受有腦部挫傷性出血、顱骨缺
    損等傷害，甲○○隨即將乙○○送醫急救，嗣乙○○之子楊
    守仁因見母親傷勢不輕，乃延至同日13時20分許始向新竹市
    警察局報案，乙○○則延於95年4 月9 日方訴請警察偵辦。
二、案經乙○○訴由新竹市警察局第一分局報告臺灣新竹地方法
    院檢察署檢察官偵查後聲請簡易判決處刑。
    理  由
一、上開犯罪事實，業據被告甲○○於本院審理時坦承不諱，核
    與證人即告訴人乙○○於警詢、偵查中指述之情節相符，復
    有道路交通事故現場圖、道路交通事故調查報告表(一)(二)、交
    通事故談話紀錄表、車籍作業系統- 查詢認可資料及照片7
    幀、行政院衛生署新竹醫院乙種診斷證明書在卷可稽，是被
    告之自白乃與事實相符，堪予採信。而按「汽車行駛時，駕
    駛人應注意車前狀況，並隨時採取必要之安全措施。」、「
    汽車行駛至交岔路口，其行進應遵守燈光號誌之指揮。」、
    「行車管制號誌各燈號顯示之意義如下：圓形黃燈表示用以
    警告車輛駕駛人及行人，表示紅色燈號即將顯示，屆時將失
    去通行路權。」，道路交通安全規則第94條第3 項、第102
    條第1 項第1 款及道路交通標誌標線號誌設置規則第206 條
    第4 款分別定有明文。本件被告領有小型車駕駛執照，有其
    當庭提出之駕駛執照原本（發照日期為76年11月23日，有效
    日期為101 年11月23日，經本院核閱無訛後業已發還）及本
    院依職權調閱之汽車駕駛人駕駛資料在卷可稽，則其對於上
    開交通規定自應知之甚詳，而案發當時天氣晴、日間自然光
    線、道路係柏油路面、乾燥無缺陷，亦無障礙物，視距良好
    ，並無不能注意之情事，有上開道路交通調查事故表在卷可
    參，另依被告智識、能力，亦無不能注意之情事，惟其竟仍
    疏未注意上開規定，明知行車方向之號誌欲由綠燈變換為黃
    燈，即表示紅燈將顯示而失去通行路權，卻仍未減速或暫停
    ，反冒然通過該路口，且未注意車前狀況隨時採取必要之安
    全措施，致與告訴人騎乘之機車發生擦撞，其駕駛行為顯有
    過失；又告訴人因本件車禍事故而受有上開傷害，有上開醫
    院診斷證明書1 份在卷可稽，則被告之過失行為與告訴人所
    受傷害間，顯有相當因果關係，被告過失傷害人之犯行，事
    證明確，堪予認定。末依現場照片所示之兩車撞擊位置：告
    訴人乙○○之機車車頭撞擊被告車輛之右側車門，被告車輛
    之右側車窗玻璃因撞擊而粉碎等情形，可知告訴人乙○○行
    經上開路口時，亦有未充分注意車前狀況，隨時採取必要安
    全措施之過失，方會見被告車輛穿越該交岔路口時，仍踩煞
    不急迎面撞上，其對於車禍之發生與有過失亦堪認定，然因
    被告本身即有過失，被害人之與有過失僅可作為被告量刑之
    考量，仍無法免除被告之過失責任，併此敘明。
二、被告行為後，如附表所示之相關法律均業經變更，並俱於民
    國95年7月1日施行，玆經整體比較結果，裁判時法並未較為
    有利，從而依刑法第2 條第1 項前段規定，自應適用被告各
    該行為時法，亦即修正前刑法至明。是核被告所為，係犯修
    正前刑法第284 條第1 項前段之過失傷害罪。原審認被告所
    犯上開過失傷害犯行事證明確，予以論罪科刑，固非無見，
    然查：中華民國九十六年罪犯減刑條例業於96年7 月4 日經
    總統公布，於96年7 月16日施行，被告犯行係於94年11月8
    日所為，且核無同條例第3 條第1 項所列不得減刑之事由，
    應依同條例第2 條第1 項第3 款規定減刑為二分之一。原審
    未及審酌減刑事由，乃有不當，被告認原審判決過重，提起
    上訴請求本院改判，雖無理由，然原審判決既有上開可議之
    處，自應由本院撤銷予以改判。爰審酌被告駕駛車輛，應謹
    慎注意遵守交通規則，以維其他參與道路交通者之安全，竟
    仍過失撞傷告訴人，使告訴人受有上開傷害，本不宜寬恕，
    然念其於本院審理中坦承犯行，已與告訴人達成和解並支付
    和解金，有和解契約書、調解筆錄各1 份在卷可稽（審理卷
    頁45、48），另參酌告訴人亦與有過失等一切情狀，量處如
    主文所示之刑，併諭知易科罰金之折算標準，再依上開減刑
    條例規定減其刑期至二分之一，併諭知易科罰金之折算標準
    。又被告前未曾因犯罪受有期徒刑以上刑之宣告，有臺灣高
    等法院被告前案紀錄表1 份在卷可按，且於本院審理中坦承
    犯行，態度良好，積極與被告達成和解，已有悔意，經此偵
    、審程序及罪刑之宣告後，應能知所警惕，信無再犯之虞，
    本院認所宣告之刑以暫不執行為適當，爰依最高法院95年第
    8 次刑事庭會議決議意旨，逕依修正後刑法第74條第1 項第
    1 款規定（無新舊法比較問題），併予宣告緩刑2 年，以啟
    自新。
據上論斷，依刑事訴訟法第455 條之1 第1 項、第3 項、第369
條第1 項前段、第364 條、第299 條第1 項前段，刑法第2 條第
1 項前段、第74條第1 項第1 款，修正前刑法第284 條第1 項前
段、第41條第1 項前段，罰金罰鍰提高標準條例第1 條前段，廢
止前罰金罰鍰提高標準條例第2 條，中華民國九十六年罪犯減刑
條例第2 條第1 項第3 款、第7 條，判決如主文。
本案經檢察官張凱絜到庭執行職務。
中　　華　　民　　國　　96　　年　　10　　月　　17　　日
                  交通法庭  審判長法  官  汪漢卿
                                  法  官  李毓華
                                  法  官  蔡川富
以上正本證明與原本無異。
不得上訴。
                                  書記官  沈藝珠
中　　華　　民　　國　　96　　年　　10　　月　　17　　日
　　日
附錄本案論罪科刑法條全文：
刑法第284條第1項：
因過失傷害人者，處6月以下有期徒刑、拘役或5百元以下罰金，
致重傷者，處1年以下有期徒刑、拘役或5百元以下罰金。
┌───────────────────────────────────────────────┐
│附表：                                                                                        │
├──────┬─────────────┬─────────────┬───────┬────┤
│相關變更條文│行為時法（下稱舊法）之內容│裁判時法（下稱新法）之內容│比  較  理  由│備    註│
├──────┼─────────────┼─────────────┼───────┼────┤
│【刑法第284 │依法律應處罰金、罰鍰者，就│中華民國94年1 月7 日刑法修│刑法之貨幣單位│經按現行│
│條第1項前段 │其原定數額得提高為2 倍至10│正施行後，刑法分則編所定罰│由「元（指銀元│法規所定│
│罰金刑貨幣單│倍（刑法乃係定明10倍）。第│金之貨幣單位為新臺幣。94年│）」變更為「新│貨幣單位│
│位之變更】罰│1 條所定得提高倍數之規定，│1月7日刑法修正時，刑法分則│臺幣」，且刑法│折算新臺│
│金罰鍰提高標│於本條例修正後制定之法律，│編未修正之條文定有罰金者，│分則之罰金數額│幣標準條│
│準條例第1條 │不適用之；本條例修正前公布│自94年1 月7 日刑法修正施行│，亦視該分則先│例第2 條│
│前段、第5條 │之法律，於本條例修正後修正│後，就其所定數額提高為30倍│前曾修正與否，│之規定折│
│與刑法施行法│其罰金罰鍰數額或法律經全部│。但72年6 月26日至94年1 月│分別提高3 或30│算後等值│
│第1之1條第1 │修正而其罰金罰鍰數額未予變│7 日新增或修正之條文，就其│倍。          │，是以新│
│項、第2項   │更者，亦同。              │所定數額提高為3 倍。      │              │法並未較│
│            │                          │                          │              │有利。  │
├──────┼─────────────┼─────────────┼───────┼────┤
│刑法第33條第│罰金：（銀元）1 元以上。  │罰金：新臺幣1000元以上…。│罰金刑之下限，│舊法有利│
│5 款：罰金刑│                          │                          │由銀元10元（亦│        │
│下限變更    │                          │                          │經提高）即新臺│        │
├──────┼─────────────┼─────────────┼───────┼────┤
│【易科罰金折│犯最重本刑為5 年以下有期徒│犯最重本刑為5 年以下有期徒│易科罰金折算標│舊法有利│
│算標準變更】│刑以下之刑之罪，而受6 個月│刑以下之刑之罪，而受6 個月│準由銀元300 元│        │
│修正前刑法第│以下有期徒刑或拘役之宣告…│以下有期徒刑或拘役之宣告者│即新臺幣900 元│        │
│41條第1 項前│得以（銀元，下同）1 元以上│，得以新臺幣1000元、2000元│，提高為以新臺│        │
│段、修正前罰│3 元以下折算1 日，易科罰金│或3000元折算1 日，易科罰金│幣1000元、2000│        │
│金罰鍰提高標│。依刑法第41條易科罰金…就│。                        │元或3000元折算│        │
│準條例第2 條│其原定數額提高為100 倍折算│                          │1日           │        │
│與現行刑法第│1 日；法律所定罰金數額未依│                          │              │        │
│41條第1 項前│本條例提高倍數，或其處罰法│                          │              │        │
│段          │條無罰金刑之規定者，亦同。│                          │              │        │
├───┬──┴─────────────┴─────────────┴───────┴────┤
│整體比│舊法最低刑度較低，且易科罰金折算標準之金額較低，經整體比較結果，以舊法較有利，應適用舊│
│較結果│法                                                                                    │
└───┴───────────────────────────────────────────┘
